臺灣新竹地方法院刑事判決　　　　　　　　　　　　　　九十三年度重訴字第三號
　　公　訴　人　臺灣新竹地方法院檢察署檢察官
　　被　　　告　戊○○
　　選任辯護人　鄭勵堅律師
上列被告因殺人案件，經檢察官提起公訴（九十三年度偵字第八
０六號），本院判決如下：
    主  文
戊○○傷害人之身體因而致人於死，處有期徒刑伍年。
扣案之水果刀壹把，沒收。
    事  實
一、緣戊○○與已婚之蔡彰一相識後進而交往發展為男女朋友關
    係，二人並於民國九十一年間在新竹市○○○街一號三樓一
　　三一五室租屋同居。惟自九十二年間起，戊○○曾要求與蔡
  　彰一分手，蔡彰一亦曾向配偶立據保證與戊○○分手，然二
    人仍未分手。又此期間，戊○○在新竹市○○路二二八巷七
    號經營凡爾賽ＴＶ　ＰＵＢ店，因需與男客喝酒交談，更常
　　引起蔡彰一之不悅，致蔡彰一常至戊○○經營之凡爾賽ＴＶ
  　ＰＵＢ店與戊○○發生爭執。
二、戊○○因欲與蔡彰一分手，蔡彰一乃於九十三年一月二十八
    日凌晨至凡爾賽ＴＶ　ＰＵＢ店欲找戊○○外出商談分手之
    事，然因戊○○當時已因應付客人喝醉酒，乃經服務生兼友
    人乙○○勸阻，蔡彰一始悻然離去。然蔡彰一翌日（即九十
    三年一月二十九日）凌晨三時餘接近四時許，再度酒後至凡
    爾賽ＴＶ　ＰＵＢ店內找戊○○喝酒商談分手之事，戊○○
　　及店內服務生乙○○即與蔡彰一在該店內一起飲酒，迄至同
　  日凌晨五時許，蔡彰一已有酩酊醉意，即要求戊○○一起返
    回新竹市○○○街一號三樓一三一五室租屋處談判分手之事
    ，戊○○亦欲與蔡彰一談判解決，遂予應允，蔡彰一隨即騎
    乘機車附載戊○○離開凡爾賽ＴＶ　ＰＵＢ店，並於同日凌
　　晨五時二十一分許到達一起進入新竹市○○○街一號大樓一
　  樓電梯，旋一起返回進入新竹市○○○街一號三樓一三一五
    室租屋處。嗣二人返回前開租屋處後，戊○○又提議欲與蔡
    彰一分手，然為蔡彰一所拒，旋蔡彰一即將全身衣物脫去，
    而要求戊○○與之做愛，惟因戊○○欲與蔡彰一分手，乃對
    蔡彰一之求愛動作不甚配合，遂引發蔡彰一之憤怒，蔡彰一
　　即強行脫去戊○○之衣物，並將戊○○壓制在床上，惟因戊○○掙扎抗拒，蔡彰一乃徒手毆擊戊○○之頭、臉部。嗣戊○○一番掙扎抗拒後，即與蔡彰一雙雙跌落床下，待戊○○
　  起身表示要至床邊左側（指面對床舖之左側）茶几打電話給
    蔡彰一之配偶，蔡彰一即亦起身上前阻止而發生拉扯，嗣蔡
　　彰一又推打戊○○，戊○○乃邊退往門邊右側置物流理台邊
　  ，邊要求蔡彰一停手，然蔡彰一仍未停手，戊○○並因蔡彰
    一之推打跌坐在置物流理台前地上，致戊○○受有鼻部紅腫
    長一公分、左眼眶旁紅腫二．五×一．五公分、左外側眼眶
    紅腫一．五×０．五公分、左臉頰紅腫四×二．五公分、左
    下巴瘀血二×一公分、左下巴（頷部）瘀血腫大三×三公分
　　、右手上臂內側瘀傷四×三公分、右手手腕部外側二條型刮
　  傷長各二公分及四點狀瘀傷大小各一公分、０．七公分、０
  　．七公分、一公分及右大腿外側一公分圓形瘀傷之傷害。迨
    蔡彰一又抓住戊○○之頭髮欲將戊○○拉回床上，此時已是
    當日上午約七時，戊○○起身時適拉開流理台上方第一個抽
    屜，乃看見抽屜內蔡彰一前所購置送由其使用之紅色塑膠材
　　質刀柄水果刀一把（刀刃連同刀柄長十九．七公分，刀刃長
  　十公分，刀刃靠近刀柄最寬處寬二．二公分），乃拿起該把
    水果刀，而於起身後以雙手反握刀柄高舉至約與頭部等高位
　　置，刀尖正面朝下，隨即要求蔡彰一停手，俟蔡彰一發現，
  　即與戊○○拉扯、爭奪該把水果刀，並怒而揚言：「要死是
    不是，要死我先給妳死」等語，然戊○○仍緊握不放手。旋
    二人拉扯、爭奪移動至茶几附近時，蔡彰一因故未繼續與戊○○拉扯、爭奪該把水果刀，而已停止不法侵害戊○○之行
    為。此時戊○○在客觀上應能預見蔡彰一已停止對其毆打及
    爭奪該把水果刀之侵害行為，倘再持尖銳之水果刀由上往下
    刺擊蔡彰一之身體，可能因雙方均在動態中，因而可能刺及
    蔡彰一之重要部位，足以發生死亡之結果。詎戊○○竟因一
    時氣忿，乃基於傷害之犯意，仍雙手反握該把水果刀刀柄高
    舉至約與頭部等高位置，刀刃與刀背約呈八至二點鐘方位，
    刀尖正面仍朝下與蔡彰一身體軸長呈斜角約三十度角，而趁
    蔡彰一未及注意防備之際，搪突由上往下刺擊蔡彰一，並因
    而刺入蔡彰一左胸部（位於左胸前平行乳線偏中線左側六公
    分，距頭頂四十六公分處），刀刃依序穿透胸前皮膚、肋骨
    、心包膜、左心室前壁、下腔靜脈，刺入深度達十二公分，
    並造成左胸腔血胸。蔡彰一遭戊○○刺擊後，本能即以左手
    抓戊○○之雙手腕，適戊○○又將刀刃由蔡彰一之左胸抽出
　　時，導致蔡彰一左手搪突緊握刀刃，而造成蔡彰一左手虎口
　  處因之受有長達八公分、深達二．三×三．五公分之切割性
    Ｖ型抵抗傷痕。蔡彰一被刺後，雖仍以手按住左胸部傷口走
    向床尾，然隨即不支面朝下倒臥於床尾處，而戊○○見蔡彰
    一血流如注，雖即將蔡彰一扶至茶几與床第間地面上仰躺，
    並以衛生紙按壓在蔡彰一之左胸傷口上，並為蔡彰一施行人
　　工呼吸，惟蔡彰一仍因左胸前穿刺傷致心臟創傷，導致心包
　  膜血液填塞、血胸，終因出血性休克當場死亡。嗣戊○○見
    事況嚴重，隨即於同日上午七時六分十七秒，以其所有之門
    號0000000000號行動電話撥打給友人即新竹市警
    察局交通隊第一分隊警員甲○○使用之門號0000000
    000號行動電話，告知甲○○表示其與蔡彰一爭執致蔡彰
    一受傷，而請求甲○○前往協助處理，然因甲○○仍有勤務
    ，乃未前往協助處理，惟仍代為叫救護車。旋甲○○與戊○○通話結束後，即於同日上午七時七分五十九秒（起訴書依
    新竹市消防局一一九救災救護指揮中心緊急傷病送醫服務登
    記簿之登載載為同日上午七時十一分）撥打一一九電話，而
    向新竹市消防局救災救護指揮中心報案新竹市○○○街（按
    實際應為光華二街）格瑞絲內（按案發處所新竹市○○○街
    一號三樓一三一五室屬格瑞絲大樓）有人打架受傷需救護，
　　戊○○即於等待救護車救護人員到場前，先清洗自己身上沾
  　染之血跡，並將該把水果刀大致沖洗後放回流理台上方第一
    個抽屜內。迨新竹市消防局救護人員丙○○、丁○○據報後
    ，雖於數分鐘內即趕抵現場，惟隨即發現蔡彰一已無生命跡
    象，並發現疑為兇殺案件，丙○○乃回報請指揮中心轉報警
    方處理，新竹市警察局第一分局湳雅派出所警員涂元俊、庚○○據報即先後前往，並在格瑞絲大樓前會同丙○○上樓處
    理。然警員涂元俊、庚○○到場時仍無法判斷蔡彰一死因，
    嗣經警員庚○○多次詢問，戊○○乃在犯罪未被發覺前，向
    到場處理之該管公務員即警員庚○○表示蔡彰一被刺係其所
    為，而向警員庚○○自首申告犯罪，且指出兇刀即前開水果
    刀之所在，而扣得其所有持以傷害蔡彰一致死犯罪所用之水
　　果刀一把，嗣後戊○○並陳述犯罪之經過，而接受裁判。
三、案經蔡彰一之配偶己○○告訴及新竹市警察局第一分局報告
    臺灣新竹地方法院檢察署檢察官偵查起訴。
    理  由
一、訊據被告戊○○固不否認有於前開時、地雙手反握扣案之水
    果刀，刀柄高舉至約與頭部等高位置，並刺入被害人蔡彰一
    左胸部一刀，致被害人蔡彰一不治死亡等情，惟矢口否認有
    殺人、傷害犯意，辯稱當時係因被害人蔡彰一不願與伊分手
    ，又強要與伊做愛，伊掙扎、抗拒，被害人蔡彰一乃憤而強
    行脫去伊衣物，並將伊壓制在床上，且徒手毆擊伊頭、臉部
　　，然伊一番掙扎抗拒後，即與被害人蔡彰一雙雙跌落床下，
  　待伊起身表示要至茶几打電話給被害人蔡彰一之配偶，被害
    人蔡彰一即亦起身上前阻止而發生拉扯，嗣被害人蔡彰一又
    推打伊，伊乃邊退往門邊右側置物流理台邊，邊要求被害人
    蔡彰一停手，然被害人蔡彰一仍未停手，嗣伊因被害人蔡彰
    一之推打跌坐在置物流理台前地上，而伊起身時適拉開流理
　　台上方第一個抽屜，乃看見抽屜內被害人蔡彰一前所購置送
  　由伊使用之扣案水果刀一把，伊乃拿起該把水果刀，而於起
    身後以雙手反握刀柄高舉至約與頭部等高位置，刀尖正面朝
    下，隨即要求被害人蔡彰一停手，然被害人蔡彰一發現，即
    與伊拉扯、爭奪該把水果刀，並怒而揚言：「要死是不是，
    要死我先給妳死」等語，惟伊仍緊握不放手，伊與被害人蔡
    彰一二人即因拉扯、爭奪移動至茶几附近，後來不知為何水
    果刀會刺到被害人蔡彰一，伊並無殺害、傷害被害人蔡彰一
    之意，亦無以扣案水果刀刺被害人蔡彰一之意，伊持扣案水
    果刀只是要制止被害人蔡彰一之侵害行為，只是要嚇被害人
    蔡彰一，伊是看到被害人蔡彰一倒在床尾流血才知道刺到被
    害人蔡彰一云云。被告之選任辯護人則為被告辯護稱被告應
    無殺人犯意，且被告係在被害人蔡彰一不法侵害狀態下刺傷
    被害人蔡彰一，應屬正當防衛云云。然查：
（一）被告確與被害人蔡彰一相識後，即於九十一年間起在新竹
      市○○○街一號三樓一三一五室租屋同居，惟被告自九十
      二年間起即曾要求與被害人蔡彰一分手，被害人蔡彰一亦
      曾向配偶立據保證與被告分手，然二人仍未分手，此期間
　　　被害人蔡彰一更常因被告經營凡爾賽ＴＶ　ＰＵＢ店需與
　　　男客喝酒交談而不悅，致被害人蔡彰一常至被告經營之凡
　　　爾賽ＴＶ　ＰＵＢ店與被告發生爭執。又被告因欲與被害
  　　人蔡彰一分手，被害人蔡彰一乃於九十三年一月二十八日
    　凌晨至凡爾賽ＴＶ　ＰＵＢ店欲找被告外出商談分手之事
　　　，然因被告當時已因應付客人喝醉酒，乃經服務生兼友人
  　　乙○○勸阻，被害人蔡彰一始悻然離去。然被害人蔡彰一
    　翌日（即九十三年一月二十九日）凌晨三時餘接近四時許
      ，再度酒後至凡爾賽ＴＶ　ＰＵＢ店內找被告喝酒商談分
      手之事，被告及店內服務生乙○○即與被害人蔡彰一在店
      內一起飲酒，迄至同日凌晨五時許，被害人蔡彰一已有酩
　　　酊醉意，即要求被告一起返回新竹市○○○街一號三樓一
  　　三一五室租屋處談判分手之事，被告亦欲與被害人蔡彰一
　    談判解決，遂予應允，被害人蔡彰一即騎乘機車附載被告
      一起返回進入新竹市○○○街一號三樓一三一五室租屋處
      等情，業據被告迭於警訊、偵查及本院訊問、審理時供述
　　　綦詳（參九十三年度相字第五四號相驗卷Ｐ．８─９、２
　　　９─３７、本院九十三年五月十八日訊問筆錄及本院九十
  　　四年一月十二日、九十四年一月二十四日審判筆錄），核
    　與證人乙○○於偵查中及本院審理時證述之情節相符（參
      九十三年度相字第五四號相驗卷Ｐ．３８─４１及本院九
      十四年一月七日審判筆錄），且被告與被害人蔡彰一確於
      案當日凌晨五時二十一分十二秒牽手由新竹市○○○街一
      號格瑞絲大樓一樓進入電梯，而無何異狀一節，亦據檢察
      官勘驗格瑞絲大樓監視錄影帶無訛，有檢察官九十三年三
      月二十二日訊問勘驗筆錄在卷足稽（參九十三年度偵字第
      八０六號偵查卷Ｐ．１０１）。
（二）再被告與被害人蔡彰一返回前開租屋處後，被告又提議欲
      與被害人蔡彰一分手，然為被害人蔡彰一所拒，旋被害人
      蔡彰一即將全身衣物脫去，而要求被告與之做愛，惟因被
      告欲與被害人蔡彰一分手，乃對被害人蔡彰一之求愛動作
      不甚配合，遂引發被害人蔡彰一之憤怒，被害人蔡彰一即
      強行脫去被告之衣物，並將被告壓制在床上，惟因被告掙
　　　扎抗拒，被害人蔡彰一乃徒手毆擊被告之頭、臉部。嗣被
　　　告一番掙扎抗拒後，即與被害人蔡彰一雙雙跌落床下，待
　　　被告起身表示要至床邊左側（指面對床舖之左側）茶几打
  　　電話給被害人蔡彰一之配偶，被害人蔡彰一即亦起身上前
　    阻止而發生拉扯，嗣被害人蔡彰一又推打被告，被告乃邊
      退往門邊右側置物流理台邊，邊要求被害人蔡彰一停手，
      然被害人蔡彰一仍未停手，被告並因被害人蔡彰一之推打
      跌坐在置物流理台前地上，迨被害人蔡彰一又抓住被告之
      頭髮欲將被告拉回床上，此時已是當日上午約七時，被告
　　　起身時適拉開流理台上方第一個抽屜，乃看見抽屜內被害
  　　人蔡彰一前所購置送給被告之水果刀一把，被告乃拿起該
    　把水果刀，而於起身後以雙手反握刀柄高舉至約與頭部等
      高位置，刀尖正面朝下，隨即要求被害人蔡彰一停手，俟
      被害人蔡彰一發現，即與被告拉扯、爭奪該把水果刀，並
      怒而揚言：「要死是不是，要死我先給妳死」等語，然被
      告仍緊握不放手，旋二人拉扯、爭奪移動至茶几附近，被
      告即以扣案之水果刀刺中被害人蔡彰一左胸部，而被害人
      蔡彰一被刺中左胸部後，雖仍以手按住左胸部傷口走向床
      尾，然隨即不支面朝下倒臥於床尾處，嗣被告見被害人蔡
      彰一血流如注，即將被害人蔡彰一扶至茶几與床舖間地面
      上仰躺，並以衛生紙按壓在被害人蔡彰一之左胸傷口上，
      並為被害人蔡彰一施行人工呼吸等情，亦迭據被告於警訊
      、偵查及本院訊問、審理時前後一致供認不諱（參九十三
      年度相字第五四號相驗卷Ｐ．８─９、２９─３７、九十
      三年度偵字第八０六號偵查卷Ｐ．１００─１０１、本院
      九十三年度偵聲字第三八號訊問筆錄、本院九十三年五月
　　　十八日訊問筆錄及本院九十四年一月十二日、九十四年一
　　　月二十四日審判筆錄），核與現場採證之跡證鑑驗結果相
  　　符，有內政部警政署刑事警察局九十三年六月十五日刑醫
　    字第０９３００５９９４８號鑑驗書在卷足證（參本院審
      理卷卷一Ｐ．９２），並有新竹市警察局第一分局最初到
  　　達現場後拍攝之現場照片八張（參九十三年度相字第五四
    　號相驗卷Ｐ．１０─１３）在卷可參，復有水果刀一把扣
　　　案足自佐證。再者，被告確因被害人蔡彰一之徒手毆打施
  　　暴，而受有鼻部紅腫長一公分、左眼眶旁紅腫二．五×一
　　　．五公分、左外側眼眶紅腫一．五×０．五公分、左臉頰
  　　紅腫四×二．五公分、左下巴瘀血二×一公分、左下巴（
    　頷部）瘀血腫大三×三公分、右手上臂內側瘀傷四×三公
  　　分、右手手腕部外側二條型刮傷長各二公分及四點狀瘀傷
　　　大小各一公分、０．七公分、０．七公分、一公分及右大
　　　腿外側一公分圓形瘀傷等傷害之事實，亦經臺灣新竹地方
  　　法院檢察署檢察官督同檢驗員檢驗屬實，並有臺灣新竹地
    　方法院檢察署九十三年一月二十九日驗傷診斷書暨被告傷
      勢照片十四張在卷可稽（參九十三年度相字第五四號卷Ｐ
　　　．２２─２７），堪認被告此部分之供述應係屬實。
（三）公訴人就被告拿起扣案之水果刀，並起身以雙手反握刀柄
      高舉至約與頭部等高位置，刀尖正面朝下後，究係在流理
      台或茶几前如何持扣案之水果刀刺中被害人蔡彰一左胸部
      一節，雖認被告係於被害人蔡彰一未注意被告已拿起扣案
　　　之水果刀，被告即於起身後持扣案之水果刀朝被害人蔡彰
  　　一之左前胸猛刺等情，顯然係認被告係在流理台上方第一
    　個抽屜內拿起扣案水果刀時，即在流理台處趁被害人蔡彰
      一未注意之際，頓持扣案之水果刀朝被害人蔡彰一之左前
　　　胸猛刺，而與被告前開所供述被害人蔡彰一係發現伊起身
  　　時已拿起扣案之水果刀，乃與伊拉扯、爭奪該把水果刀，
　　　並怒而揚言：「要死是不是，要死我先給妳死」等語，然
  　　伊仍緊握不放手，旋二人拉扯、爭奪移動至茶几附近，伊
    　始在茶几附近以扣案之水果刀刺中被害人蔡彰一之左胸部
　　　一節，有所歧異。惟公訴人就被告持扣案之水果刀刺中被
  　　害人蔡彰一左胸部前，被害人蔡彰一是否確未發現被告起
    　身時已拿起流理台上方第一個抽屜內之扣案水果刀，並曾
      與被告拉扯、爭奪該把水果刀，且怒而揚言：「要死是不
      是，要死我先給妳死」等情，並未舉出任何事證以實其說
      ，自難僅因被害人蔡彰一被刺中左胸部前似無何抵抗跡證
      （詳如後述），即遽而推論被害人蔡彰一於被刺中左胸部
      前並未發現被告起身時已拿起流理台上方第一個抽屜內之
      扣案水果刀，且未曾與被告拉扯、爭奪該把水果刀，亦未
      怒而揚言：「要死是不是，要死我先給妳死」，而認被告
      係於被人蔡彰一未注意被告已拿起扣案之水果刀，被告即
　　　於起身後持扣案之水果刀朝被害人蔡彰一之左前胸猛刺等
  　　情。此外，觀諸本案案發現場位置，本案案發現場流理台
　    係在入門處右側，而流理台之後依次則為擺放電視機及雜
      物之矮櫃（長應達數公尺）、衣櫃，而矮櫃、衣櫃之相對
　　　面則依次為茶几沙發組、床舖（茶几沙發組與床舖中間以
  　　固定式格板相隔）；另觀諸本案案發後現場被害人蔡彰一
　    遺留之血跡分布位置、態樣，現場流理台及流理台下地面
      確均無被害人蔡彰一遺留血跡，僅有一雙拖鞋底、側面沾
      有血跡，房間內亦有拖鞋血印，再往內，即流理台後方矮
　　　櫃上則有數滴血跡，而介於矮櫃及茶几中間地面上，則有
　　　由矮櫃前沿床舖方向滴落之血跡，而床舖床尾左側及床舖
  　　上之棉被、被害人蔡彰一倒地處（即床舖與茶几中間位置
    　）、被害人蔡彰一倒地位置腳後沙發上均有較大片之血跡
      ，此有新竹市警察局第一分局最初到達現場後拍攝之現場
      照片八張（參九十三年度相字第五四號相驗卷Ｐ．１０─
      １３）、新竹市警察局勘查現場之現場勘查報告暨現場照
      片三十一張（參九十三年度偵字第八０六號偵查卷Ｐ．１
      １４、１１５、１２０─１３５）在卷可稽。揆諸前開案
      發現場相關位置及被害人蔡彰一遺留之血跡分布位置、態
      樣，已足證本案被害人蔡彰一被刺中左胸部之位置應確係
      在矮櫃前（即亦係在茶几前）滴血處之起始點上，而非在
      流理台處，嗣被害人蔡彰一再沿床舖方向走，終倒臥在床
      尾處，旋再經被告攙扶仰躺在陳屍處（即介於床舖與茶几
      間之地板上）無疑，核與被告前開供述應係在茶几附近刺
      中被害人蔡彰一左胸部之情節相吻合，故此亦足證被告此
      部分之供述應係屬實，而公訴人所指被告係於被害人蔡彰
      一未注意被告已拿起扣案之水果刀，被告即於起身後持扣
      案之水果刀朝被害人蔡彰一之左前胸猛刺一節，則顯與現
      場跡證不合，自難以採信。
（四）參照前開認定，被告拿起該把水果刀，並起身以雙手反握
      刀柄高舉至約與頭部等高位置，刀尖正面朝下後，隨即要
      求被害人蔡彰一停手，俟被害人蔡彰一發現，即與被告拉
      扯、爭奪該把水果刀，並怒而揚言：「要死是不是，要死
      我先給妳死」等語，然被告仍緊握不放手，旋二人即拉扯
      、爭奪移動至茶几附近，嗣被告即在茶几附近即矮櫃前以
      扣案之水果刀刺中被害人蔡彰一之左胸部，已如前述。茲
      應再審究者，乃被告係如何以扣案之水果刀刺中被害人蔡
      彰一之左胸部？查：
    (1)被告就如何以扣案之水果刀刺中被害人蔡彰一之左胸部一
      節，雖前後供述：「．．．我隨手就拿起那把刀要嚇他讓
      他別再打我，他看到我拿著那把刀，就抓住我的手並跟我
      說要分手就要先讓我死，於是他就開始抓我的手產生拉扯
      ，並要奪下我手上的刀來殺我，我不肯放手，所以就在拉
      扯之間刀就刺到他的左胸了」（參九十三年度相字第五四
      號相驗卷Ｐ．８背面被告警訊筆錄）、「．．．我就拿著
      水果刀對著蔡彰一說你不要這樣對我，我想要嚇他．．．
      他就來搶我的刀子，就就用手．．．抓住我的右手腕．．
      ．我就兩手反握，抓著刀柄，刀尖朝向蔡彰一，位置約在
      我頭部高度的位置附近，兩人就拉扯．．．拉扯到客廳中
      間附近的位置，不知道怎麼樣，差不多在客廳中間的大橢
      圓形的茶几前面接近走道的位置附近，刀子就刺到蔡彰一
      左邊的胸部心臟位置，當時蔡彰一沒有馬上倒下去，當時
      他用手摀著被刺的位置，有顛簸幾下，走到床尾的地方，
      人才面朝下撲下去．．．但我並不清楚我當時已經有刺到
      蔡彰一了．．．我記得我沒有做揮刺的動作」（參九十三
      年度相字第五四號相驗卷Ｐ．２９─３７）、「．．．把
      抽屜內的水果刀拿出來，希望制止他不要再打我，他看到
      我拿刀子，就搶我的刀子．．．我就盡全力抓住刀子．．
      ．我不知道刀子為何會刺到他」（參九十三年度偵字第八
      ０六號偵查卷Ｐ．１００─１０１）、「．．．我手那時
　    候拿著刀子，被害人拉著我，我也不是很清楚，我被他拉
      到中間茶几那邊就很混亂。應該是在中間茶几的位置刺到
    　被害人，在流理台的地方應該被害人還沒有受傷。被害人
      應該是在中間茶几的地方跟我搶刀子。被害人看起來像是
      抓狂的樣子，我就雙手緊握著刀子．．．後來如何刺到我
      就不是很清楚」（參本院九十三年五月十八日訊問筆錄）
      等情，而供稱不知如何刺到被害人蔡彰一左胸部云云。
    (2)然觀諸被前開供述與被害人蔡彰一拉扯、爭奪水果刀而移
      動之過程，再參諸被害人蔡彰一為身高一百七十公分壯碩
      頭頂四十六公分（則距腳底應約為一百一十八．二公分至
      一百二十四公分之間），係呈斜面八至二點鐘位置，傷口
      刀刃在八點鐘位置，刀背則在兩點鐘位置，並斜向刀柄與
      上半身縱軸約呈三十度，即刀刃與下半身縱軸呈現之鈍角
      約呈一五０度左右由左前上斜向下之穿刺傷，此有法務部
      法醫研究所九十三年二月二十六日法醫理字第０九三００
      ００四一０號號函暨（９３）法醫所醫鑑字第０一四七號
      鑑定書、九十三年八月二十七日法醫理字第０九三０００
      二一九二號函暨被害人傷口照片在卷可參（參九十三年度
      偵字第八０六號偵查卷Ｐ．８０─８９及本院審理卷），
      參以被告之身高為一百六十公分，足底至肩膀之高度為一
      百三十一公分，業據本院囑託臺灣新竹地方法院檢察署檢
      驗員測量無誤，有臺灣新竹地方法院檢察署九十三年六月
      十六日驗傷診斷書附卷可稽（參本院審理卷卷一Ｐ．７４
      ─７６），無論被告之身高，甚或被告足底至肩膀之高度
      均高於被害人蔡彰一前開左胸部傷口距腳底之高度，已足
      以支撐被告反握扣案水果刀由上而下刺入被害人蔡彰一左
      胸部之論據，且被告自警訊以迄本院審理時亦均一再供稱
      伊自始即以雙手反握扣案之水果刀，且高舉至約與頭部等
      高位置，刀尖向下等情，在在均足徵被害人蔡彰一被刺中
　　　左胸部時，應確係與被告相面對，而由被告反握上舉扣案
　　　水果刀，且刀刃向下，刀背與刀刃呈二點鐘與八點鐘方向
  　　，刀背與被害人蔡彰一身體縱軸約呈三十度角，並由左前
    　上斜向右下刺入無訛。
    (3)再者，被害人蔡彰一除前開左胸部被刺中之一刀為致命傷
  　　外，另在左手拇指虎口處有八公分長之「Ｖ」型切割傷（
    　傷口深度為二．三×三．五公分），此亦有前開法醫研究
  　　所鑑定書可稽。據此，被害人蔡彰一既係在與被告相面對
    　下，由被告反握上舉扣案水果刀從左前上斜向右下刺入左
      胸部，倘被害人蔡彰一之左手拇指虎口處「Ｖ」型切割傷
　　　係在被刺入左胸部前之抵抗傷，則依被害人蔡彰一為壯碩
  　　男子，被告則係較被害人蔡彰一矮小之女子，被害人蔡彰
    　一應斷無可能在左手拇指虎口處「Ｖ」型切割抵抗傷後，
      再有讓被告持扣案水果刀刺中左胸部之機會與可能性。因
      此，被害人蔡彰一左手拇指虎口處「Ｖ」型切割傷，衡情
      應確係在被告持扣案水果刀刺中其左胸部後，欲抗拒而左
      手搪突護胸，致被告拔出該把水果刀時，因緊握刀刃所致
      之抵抗切割傷，再參諸被害人蔡彰一被刺入之左胸部穿刺
      傷傷口刀刃係在八點鐘方向，亦與被害人蔡彰一搪突以左
      手緊握被告拔出水果刀時刀刃之方向大致吻合，此亦與法
      醫研究所鑑定被害人蔡彰一左手拇指虎口處「Ｖ」型切割
      傷，研判為遭穿刺傷後欲抓出刀子之抵抗痕之鑑定結果相
      符，有前開法務部法醫研究所九十三年二月二十六日法醫
      理字第０九三００００四一０號號函暨（９３）法醫所醫
      鑑字第０一四七號鑑定書在卷足參，復據鑑定人辛○○法
      醫師到院結證稱：「．．．（根據本件的狀況原來鑑定報
　　　告判斷認為死者虎口的傷，是遭胸部穿刺傷後欲抓刀子之
　　　抵抗痕？）因為死者非常壯碩而且飲用酒精類的飲料，正
　　　常情況下，如果已經發現兇嫌的敵意，而在刺殺胸部前發
  　　現，抓取兇刀抵抗所造成，應該就可以阻止被刺入左胸部
    　，所以研判死者應該是在很搪突的情況下遭到刺傷，死者
      才感到敵意，才會有抗拒，欲抓出刀子抵抗行為．．．」
      等情明確（參本院九十四年一月二十四日審判筆錄）。
    (4)揆諸前開認定，被害人蔡彰一既係在與被告相面對下，由
      被告反握上舉扣案水果刀從左前上斜向右下刺入左胸部，
      且被害人蔡彰一之左手拇指虎口處「Ｖ」型切割傷亦係在
      被告持扣案水果刀刺中其左胸部後，欲抗拒而左手搪突護
      胸，致被告拔出該把水果刀時，因緊握刀刃所致之抵抗切
      割傷，足徵被害人蔡彰一遭被告持扣案水果刀刺中左胸部
      時，雖應係面對被告，然應係在未及注意防備下，搪突遭
      被告持扣案水果刀刺入其左胸部，而無抵抗之跡象，故當
      時被害人蔡彰一亦應已中止與被告爭奪扣案之水果刀無疑
      （否則如前所述，倘被害人蔡彰一與被告仍在爭奪中，被
      告應不可能持扣案水果刀刺入被害人蔡彰一之左胸部）。
      據此，被告辯稱不知如何刺中被害人蔡彰一，刺中被害人
      蔡彰一時，伊尚不知道已刺中被害人蔡彰一云云，應係刻
      意隱匿，不足採信。而被告之選任辯護人為被告辯護稱被
      告係在被害人蔡彰一不法侵害狀態下刺傷被害人蔡彰一，
　　　應屬正當防衛云云，自亦無足採。
（五）第查，被害人蔡彰一確係於前揭時、地，因前胸於左胸前
      平行乳線偏中線左側六公分處斜面八至二點鐘位置遭穿刺
      刀傷當場死亡，已據檢察官督同法醫師相驗無訛，有相驗
  　　勘驗筆錄暨相驗照片十六張、案發現場圖示、解剖勘驗筆
　    錄、驗斷書、相驗屍體證明書在卷可參（參九十三年度相
      字第五四號相驗卷Ｐ．１４─１６、４３─５３、５５、
      ５８─６２）。嗣被害人蔡彰一屍體再經檢察官囑託法務
      部法醫研究所詳為解剖鑑定，而經法醫師辛○○鑑定結果
      ，被害人蔡彰一確因胸部單一穿刺傷刀傷引起心臟創傷出
　    血性休克而死亡，其餘鑑定主要內容則如後述，此有法務
      部法醫研究所九十三年二月十六日（９３）法醫所醫鑑字
      第０一四七號鑑定書在卷可參：
    １、肉眼觀察結果：
    　(1)胸部：肋骨明顯外傷，惟在左第六、七肋骨間有二．五
      　五公分斜向穿刺刀痕。心臟之心包膜有二．五公分穿刺
　　　　開，左心室外壁有切口二．一公分。前胸於左胸前平行
  　　　乳線偏中線左側六公分有斜面八至二點鐘位置之五．八
　　　　公分（開合時）穿刺傷開口處，深達十二公分，距頭頂
  　　　四十六公分。左心室外壁有二．一公分開口，切開於心
　　　　外層、心肌層、傷創與室腔無開口連接。下腔靜脈於心
　　　　包膜腔內肝門上緣有二．一公分開口，並造成心包膜腔
  　　　血液填塞及左胸膜囊腔內有一０００西西胸血。
    　(2)腹部：胃部含有已消化棕色黏狀液體之胃內容物四十西
　      西，推定為食入之食物已達兩小時以上後死亡。
　　　(3)四肢及軀幹：
　　　　左手拇指虎口處有八公分長之「Ｖ」型切割傷，傷口
　　　　  深度達二．三×三．五公分。
    　　左臂外側有兩個相距二．五公分之鈍擦傷，分別為一
      　　．二及一公分大小，平行向內側有四×三公分，皮下
　　　    淤青及皮下點狀出血。
    　　其他無外傷或異狀。
    ２、顯微鏡觀察結果：心臟：實質肌纖維組織間有出血。
    ３、法醫毒物化學檢驗結果：
    　(1)死者酒精（乙醇）含量，血液為０．０８３％（Ｗ／Ｖ
    　　），尿液為０．１７３％（Ｗ／Ｖ），胃內容物為０．
      　０９７％（Ｗ／Ｖ）。
    　(2)送驗檢體未發現含鴉片類、安非他命類、鎮靜安眠藥、
    　　農藥及其他常見毒藥物成分。
    ４、死者死亡經過及對其死因之看法：
    　(1)死者為遭壹胸前穿刺傷，深達十二公分，刀刃寬近刀柄
    　　端介於五．八公分及二．五公分，尖端有二．一公分之
      　銳器穿刺傷痕，此傷口傷及胸前皮膚、肋骨、心包膜、
        左心室前壁、下腔靜脈，並造成左胸腔血胸，此穿刺傷
        為致命傷。由肋骨開口僅二. 五公分支持單一穿刺傷口
        。以上及解剖結果知悉死者傷勢與兇嫌提供之水果刀似
        相吻合。
    　(2)死者左手虎口處有長八公分，深達二．三×三．五公分
    　　之切割傷，研判為遭穿刺傷後之欲抓出刀子之抵抗痕。
    　(3)綜合研判死者為一七０公分壯碩男子，生前有飲用過酒
　      精性飲料達酩酊醉意後，遭胸前穿刺受傷後，死者欲反
        抗而左手搪突緊握刀刃致抵抗之切割傷痕。
    　(4)由以上死者死亡經過及檢驗判明：死者死亡機轉為出血
    　　性休克，死亡原因為胸前穿刺傷致心臟創傷，心包膜血
      　液填塞、血胸，最後因出血性休克而死亡。
（六）此外，扣案之水果刀經本院審理時當庭勘驗丈量結果，該
      扣案水果刀刀刃連同刀柄長十九．七公分，刀刃長十公分
　　　，刀刃靠近刀柄最寬處寬二．二公分，有本院九十四年一
  　　月十二日審判筆錄可稽。而關於被害人蔡彰一左胸所遭之
　　　穿刺刀傷是否確為扣案之水果刀所致一節，亦經鑑定人辛○○法醫師到院結證稱：「（本案鑑定當時除了解剖屍體
  　　之外，是否有參酌扣案水果刀鑑定？）有．．．（根據勘
　    驗水果刀結果水果刀長度、規格，水果刀總長度十九點七
      公分，刀刃長十公分，最寬度二點二公分，鑑定報告內容
      認為死者胸部穿刺傷深達十二公分，是否可以說明與扣案
      水果刀有無不相吻合的地方？）一般兇器長度進入到身體
      以後，身體會有彈性，肌肉器官組織會有彈性，以圖示說
　　　明，假設一般因為身體施力的關係，刀刃十公分，傷口的
  　　深度可能可以達到十二公分，這樣的現象在法醫學上是合
   　 理的，且非常常見。（庭提圖示說明壹份附卷）．．．（
      被害人左胸部傷口走向，根據法醫研究所報告，刀子刺入
　    被害人的時候，刀柄與上半身縱軸呈三十度，是否吻合？
      ）被害人身體本身有呼吸，加上施力者與死者的互動，都
　    會有掙扎的情形，走向是吻合，前開因為身體彈性刺入的
      關係，傷口會較刀刃深也是合理的。另外一種常見的情形
      ，刀柄亦有可能插入而身體肌肉組織層裡面，所以被害人
      傷口與扣案水果刀相吻合。傷口的深度是依傷口走向直接
      測量．．．根據鑑定的結果，傷口的寬度為五點八公分，
      顯然刀子有向下畫的動作，而刀柄的寬度顯然不足兩公分
　    ，此傷口的寬度足以支撐刀柄寬度及厚度，所以有可能刀
      柄會進入肌肉組織層．．．（鑑定報告認為尖端二點一公
      分，是否指穿刺傷最底部的傷痕？）是的，刀子下去的時
　    候可能有動了一下，所以畫到左心室前壁及下腔靜脈．．
      ．（二點一公分刀傷是穿刺還是切割？）沒有辦法判斷，
　    當時應該是處於動態的狀態中，應該是移動的過程中，刀
      子有移動．．．」等情明確（參本院九十四年一月二十四
      日審判筆錄），故被害人蔡彰一左胸所遭之穿刺刀傷確係
      扣案之水果刀所致無疑。
（七）揆諸前開被害人蔡彰一之屍體解剖鑑定結果及鑑定人辛○○法醫師之鑑定說明，已堪認被告確係與被害人蔡彰一拉
  　　扯、爭奪扣案水果刀，而移動至茶几附近時，被害人蔡彰
    　一已因故未繼續與被告拉扯、爭奪該水果刀，而於停止不
      法侵害被告之行為時，被告乃仍雙手反握該水果刀刀柄高
      舉至約與頭部等高位置，刀刃與刀背約呈八至二點鐘方位
      ，刀尖正面仍朝下與蔡彰一身體軸長呈斜角約三十度角，
      而趁被害人蔡彰一未及注意防備之際，搪突由上往下刺擊
      被害人蔡彰一，並因而刺入被害人蔡彰一左胸前平行乳線
      偏中線左側六公分，距頭頂四十六公分之左胸處，刀刃並
      依序穿透胸前皮膚、肋骨、心包膜、左心室前壁、下腔靜
      脈，刺入深度達十二公分，而造成被害人蔡彰一左胸腔血
      胸，嗣被害人蔡彰一遭被告刺擊後，本能即以左手抓被告
      之雙手腕，適被告又將刀刃由被害人蔡彰一之左胸抽出，
　　　導致被害人蔡彰一左手搪突緊握刀刃，而造成被害人蔡彰
　　　一左手虎口處因之受有長達八公分、深達二．三×三．五
　　　公分之切割性Ｖ型抵抗傷痕無疑。
（八）第按，殺人與傷害之區別，應以有無殺意為斷，至受傷之
　　　多寡，及是否為致命部位，固可藉為認定有無殺意之心證
　　　，惟究不能據為絕對之依據。查被告應係在被害人蔡彰一
      未及注意防備下，搪突持扣案水果刀刺入被害人蔡彰一之
      左胸部，已如前述，故被告持扣案水果刀刺入被害人蔡彰
      一左胸部，應係故意之行為，已屬無疑，惟應再審究者，
      乃被告究係基於殺人之犯意或傷害之犯意？
    (1)查被告於警訊中及偵查中固曾先後供稱：「．．．他對我
      拳打腳踢又脫光我衣服並壓住我讓我沒法行動，然後我反
　　　抗掙脫後要穿衣服離去，他又推我並打我，然後我跟他說
  　　教他別再打我不然就跟他拼了」（參九十三年度相字第五
    　四號相驗卷Ｐ．８背面被告警訊筆錄）、「．．．我是有
　　　舉刀，刀尖朝他，說你不要再動了，再動你試視試看」（
  　　參九十三年度相字第五四號相驗卷Ｐ．３６偵訊筆錄）等
    　情。然被告與被害人蔡彰一係男女朋友關係，嗣因分手之
      事而偶發性引發本案，彼此間並無何深仇大恨，縱被告於
      案發前受曾被害人蔡彰一之毆打，而心有不平及氣忿，衡
      情亦當不致於引發被告之殺機。
    (2)再者，被告持扣案之水果刀刺中被害人蔡彰一左胸部前，
      確曾與被害人蔡彰一拉扯、爭奪水果刀，並由流理台處拉
      扯、爭奪移動至矮櫃前，顯然被告持扣案之水果刀刺中被
      害人蔡彰一左胸部前，被告與被害人蔡彰一均為動態之狀
      態。況被告與被害人蔡彰一於案發前均有飲酒，被告於案
      發後當日上午九時六分所測得之呼氣酒精濃度尚達每公升
      ０．五四毫克，此有被告之酒精測試值單在卷足參（參九
      十三年度偵字第八０六號偵查卷Ｐ．２１），而被害人蔡
      彰一經解剖鑑定結果，酒精（乙醇）含量，血液為０．０
      ８３％（Ｗ／Ｖ），尿液亦為０．１７３％（Ｗ／Ｖ），
　　　胃內容物則為０．０９７％（Ｗ／Ｖ），已如前述。而血
　　　液中酒精含量介於０．０５％（Ｗ／Ｖ）至０．１％（Ｗ
  　　／Ｖ）濃度時，應達肌肉無法共濟協調，駕駛危險性升高
　　　，感覺機能異常，被害人蔡彰一在此酒精乙醇濃度，應已
　　　達感覺機能異常，肌肉無法共濟協調，有可能接近心智稍
  　　異常之程度，亦據法務部法醫研究所九十三年四月二十日
    　法醫理字第０９３００００７８１號函敘明綦詳（參九十
　　　三年度偵字第八０六號偵查卷Ｐ．１４６），更足堪認被
　　　告以扣案之水果刀刺中被害人蔡彰一左胸部前，被告與被
  　　害人蔡彰一非但均係處於動態之狀態，且被告與被害人蔡
    　彰一應可能均因酒後導致動作較為異常（惟被告行為時應
      未達精神耗弱或心神喪失狀態），被害人蔡彰一更因酒後
      達於肌肉無法共濟協調狀態。據此，被告持扣案水果刀由
      上往下刺擊被害人蔡彰一時，自難免因雙方均在動態狀態
      中，且因雙方酒後動作較為異常，被害人蔡彰一更因酒後
      達於肌肉無法共濟協調狀態，乃導致被告刺中被害人蔡彰
      一左胸部，故尚難僅因被告持扣案之水果刀刺中被害人蔡
      彰一左胸部，即遽認被告有殺害被害人蔡彰一之主觀犯意
      。
    (3)再參諸被告倘果有殺害被害人蔡彰一之意，衡情應斷無僅
      刺殺被害人蔡彰一一刀之理。且前開解剖鑑定報告鑑定人
　　　辛○○法醫師就此亦為鑑定說明：「單一穿刺傷、致命傷
  　　平常都比較搪突。而且行為的人動作可以不用太大，就能
    　夠造成本件的穿刺傷，行為人也可能沒有想到後果，因為
      一般假如有恨意的殺，不會只有殺一刀．．．這種是一般
      比較常見的搪突、突發的狀況．．．（根據傷口的深度，
　    解剖的經驗來看，本件被告刺入死者力道是否需要力度很
      大才能造成本件的傷口？）不需要力度很大，一般的穿刺
    　傷除非有碰到阻力，不然可能一刀就刺入」等情（參本院
      九十四年一月二十四日審判筆錄），亦認被告以扣案水果
      刀刺中被害人蔡彰一左胸部之力道，非必然用力甚猛，且
      被告僅刺被害人蔡彰一一刀，亦與一般常見具有置人於死
      地之情形有別。
    (4)此外，參以被告以扣案之水果刀刺中被害人蔡彰一左胸部
      後，即以大量衛生紙試圖為被害人蔡彰一止血，並即於同
      日上午七時六分十七秒，以其所有之門號0000000
　　　000號行動電話撥打給證人即新竹市警察局交通隊第一
　　　分隊警員甲○○使用之門號0000000000號行動
  　　電話，告知證人甲○○表示其與被害人蔡彰一爭執致被害
    　人蔡彰一受傷，而請求證人甲○○前往協助處理，然因證
      人甲○○仍有勤務，乃未前往協助處理，惟仍代為叫救護
      車。旋證人甲○○與被告通話結束後，亦即於同日上午七
      時七分五十九秒（起訴書依新竹市消防局一一九救災救護
      指揮中心緊急傷病送醫服務登記簿之登載載為同日上午七
      時十一分）撥打一一九電話，而向新竹市消防局救災救護
      指揮中心報案新竹市○○○街（按實際應為光華二街）格
      瑞絲內（按案發處所新竹市○○○街一號三樓一三一五室
      屬格瑞絲大樓）有人打架受傷需救護，待證人即新竹市消
      防局救護人員丙○○、丁○○據報趕抵現場時，雖發現被
      害人蔡彰一已無生命跡象，然被告仍為被害人蔡彰一施行
      人工呼吸，嗣證人即新竹市消防局救護人員丙○○回報請
      指揮中心轉報警方處理，而新竹市警察局第一分局湳雅派
      出所警員涂元俊、庚○○據報先後前往時，被告猶一再請
　　　求救護被害人蔡彰一等情，此亦有新竹市警察局第一分局
　　　相驗案件初步調查報告表暨報驗書、新竹市消防局九十三
  　　年七月十三日局消指字第０９３００１４２８３號函暨新
    　竹市消防局一一九救災救護指揮中心九十三年一月二十九
　　　日緊急傷病送醫服務登記簿影本、被告之門號00000
　　　00000號行動電話九十二年十二月二十九日至九十三
  　　年一月三十日止暨證人甲○○之門號000000000
　　　0號行動電話九十三年一月二十九日通聯紀錄在卷可參（
　　　參九十三年度相字第五四號相驗卷Ｐ．３及本院審理卷）
　　　，並據證人甲○○、丙○○、丁○○、庚○○於本院審理
　　　時證述綦詳（參本院九十三年一月七日審判筆錄），尤堪
  　　認被告應無置被害人蔡彰一於死地之犯意。
    (5)綜據前述，被告持扣案水果刀刺入被害人蔡彰一左胸部，
      固係故意之行為，然觀諸被告與被害人蔡彰一之親密關係
      ，乃因分手之事而偶發性引發本案，縱因被告被毆而心有
      不平、氣忿，然畢竟並深仇大恨，衡情當無殺害被害人蔡
      彰一之動機；且觀諸被告與被害人蔡彰一於案發前均有飲
      酒，致雙方動作應均較為異常，被害人蔡彰一更因酒後達
      於肌肉無法共濟協調狀態，而二人又係在一番拉扯、爭奪
      後，於被害人蔡彰一未及注意時，被告始在搪突情況下以
      扣案之水果刀刺中被害人蔡彰一之左胸部，並僅刺一刀，
      又於發現被害人蔡彰一被刺中左胸部後，即聯絡友人甲○○前往協助，待救護人員及警員先後獲報前往救護、處理
      時，猶一再為被害人蔡彰一施行人工呼吸及請求救護，在
      在均足證被告亦無殺人之犯意。據此，顯然被告應係在被
      害人蔡彰一因故未繼續拉扯、爭奪水果刀，而已停止不法
      侵害被告行為時，被告乃因被毆一時氣忿，而基於傷害之
      犯意，仍雙手反握該把水果刀刀柄高舉至約與頭部等高位
　    置，而趁被害人蔡彰一未及注意防備之際，搪突由上往下
      刺擊被害人蔡彰一之身體，然因雙方均在動態中，且均因
      酒後動作較為異常，被害人蔡彰一更因酒後達於肌肉無法
      共濟協調狀態，乃因之刺中被害人蔡彰一之左胸部無訛。
      被告及其選任辯護人均辯稱被告無殺害被害人蔡彰一之犯
      意一節，應堪採信。
（九）末查，以水果刀由上往下刺傷人之上半身，乃可能因雙方
      均在動態中，因而可能刺及重要部位，足以發生死亡之結
    　果，此應為被告客觀上所能預見。詎被告在被害人蔡彰一
      因故未繼續拉扯、爭奪水果刀，而已停止不法侵害被告行
　    為時，被告竟因被毆一時氣忿，乃基於傷害之犯意，仍雙
      手反握該把水果刀刀柄高舉至約與頭部等高位置，刀刃與
      刀背約呈八至二點鐘方位，刀尖正面仍朝下與被害人蔡彰
      一身體軸長呈斜角約三十度角，而趁被害人蔡彰一未及注
      意防備之際，搪突由上往下刺擊被害人蔡彰一，並因而刺
      入被害人蔡彰一左胸部，終致被害人蔡彰一因左胸前穿刺
　　　傷致心臟創傷，導致心包膜血液填塞、血胸，而因出血性
  　　休克當場死亡，足見被害人蔡彰一之死亡與被告之傷害行
　    為確有相當之因果關係。
（十）綜上，被告辯稱不知為何水果刀會刺到被害人蔡彰一，伊
      並無傷害被害人蔡彰一之意，亦無以扣案水果刀刺被害人
      蔡彰一之意，伊持扣案水果刀只是要制止被害人蔡彰一之
      侵害行為，只是要嚇被害人蔡彰一，伊是看到被害人蔡彰
      一倒在床尾流血才知道刺到被害人蔡彰一云云；被告之選
      任辯護人為被告辯護稱被告應係在被害人蔡彰一不法侵害
　    狀態下刺傷被害人蔡彰一，應屬正當防衛云云，均不足採
      信。事證已臻明確，被告犯行洵堪認定。
二、核被告基於傷害之犯意，而傷害人之身體，因而致人於死，
　　所為係犯刑法第二百七十七條第二項前段之傷害致死罪，公
  　訴人認係犯同法第二百七十一條第一項之殺人罪，尚有未洽
    ，已如前述，起訴法條應予變更。又被告行為後，固曾打電
    話請求任職新竹市警察局交通隊第一分隊警員之友人甲○○
    協助處理，然確未委託友人甲○○報警，而甲○○亦未報警
    ，此業據證人甲○○迭於警訊、偵查及本院審理時證述屬實
    （參九十三年度偵字第八０六號偵查卷Ｐ．１０─１１、５
　　６─５８）。又被告於等待救護車救護人員到場前，亦確有
  　先清洗自己身上沾染之血跡，並將兇刀即扣案之水果刀大致
    沖洗後再放回流理台上方第一個抽屜內等情，亦據被告迭於
    警訊、偵查及本院審理時供述明確。然證人甲○○代被告叫
　　救護車，而新竹市消防局救護人員丙○○、丁○○據報趕抵
  　現場後，隨即發現被害人蔡彰一已無生命跡象，並發現疑為
    兇殺案件，新竹市消防局救護人員丙○○乃回報請指揮中心
　　轉報警方處理，嗣新竹市警察局第一分局湳雅派出所警員涂
  　元俊、庚○○據報即先後前往，惟警員涂元俊、庚○○到場
    時仍無法判斷被害人蔡彰一死因，嗣經警員庚○○多次詢問
    ，被告乃在犯罪未被發覺前，向到場處理之該管公務員即警
    員庚○○表示其非故意的，而坦承被害人蔡彰一被刺係其所
    為，且指出兇刀即扣案之水果刀所在，乃經警扣得其所有持
    以傷害被害人蔡彰一致死犯罪所用之水果刀一把等情，則據
    證人丙○○、丁○○、庚○○分別到院證述屬實（參本院九
    十四年一月七日審判筆錄）。故被告初始雖未委託證人甲○○報警，甚或於救護人員到場前有清洗身上沾染之血跡，並
　  將兇刀即扣案之水果刀大致沖洗後再放回流理台上方第一個
    抽屜內之情事，然嗣後仍在警員涂元俊、庚○○據報到場，
    惟仍無法判斷被害人蔡彰一死因前，而在傷害致死犯罪未被
    發覺前，即向到場處理之該管公務員即警員庚○○坦承被害
    人蔡彰一被刺係其所為，且指出兇刀即扣案之水果刀所在，
    嗣後並陳述犯罪之經過，而接受裁判，仍與自首之要件相符
    ，自應依刑法第六十二條前段規定，減輕其刑。爰審酌被告
    與被害人蔡彰一因婚外戀情，而欲與被害人蔡彰一分手，乃
    引發爭執，進而導致傷害被害人蔡彰一致死之重大結果，致
    被害人蔡彰一之家屬受有莫大痛苦，另雖尚未就民事賠償部
    分與被害人家屬達成和解，惟已先給付新臺幣一百萬元予被
    害人家屬，有審判筆錄在卷足稽，參以其犯罪後雖坦承大部
    分事實，然就如何持水果刀刺入被害人蔡彰一左胸部一節，
    仍未完全吐實等一切情狀，酌予量處如主文所示之刑。至扣
    案之水果刀一把，原係被害人蔡彰一所購送給被告，已屬被
    告所有，已據被告供明在卷，且係被告供本案犯罪所用之物
    ，應併依刑法第三十八條第一項第二款規定宣告沒收。
據上論斷，應依刑事訴訟法第二百九十九條第一項前段、第三百
條，刑法第二百七十七條第二項前段、第六十二條前段、第三十
八條第一項第二款，判決如主文。
本案經檢察詹昭書智到庭執行職務。
中　　華　　民　　國　　九十四年　　二　　月　　二　　日
                            臺灣新竹地方法院刑事第三庭
                                審判長法　官  汪　銘  欽
                                      法  官  高　敏　俐
                                      法  官  黃　美　盈
右正本證明與原本無異。
如不服本判決，應於判決送達後十日內向本院提出上訴狀（應附
繕本），上訴於臺灣高等法院。
中　　華　　民　　國　　九十四年　　二　　月　　二　　日
　　　　　　　　　　　　　　　　　　　書記官　馮　玉　玲
附錄：本判決論罪科刑法條：
刑法第二百七十七條第二項前段：
犯前項之罪因而致人於死者，處無期徒刑或七年以上有期徒刑。
